【裁判字號】    90,上易,830
【裁判日期】    900629
【裁判案由】    竊盜等
【裁判全文】
臺灣高等法院臺南分院刑事判決                九十年度上易字第八三號    Ｇ
      上  訴  人
      即  被  告  丙  ○  ○
      選任辯護人  吳  啟  勳
右上訴人因竊盜等案件，不服臺灣嘉義地方法院八十八年度易字第一一四二號中華民
國九十年三月十九日第一審判決（起訴案號：臺灣嘉義地方法院檢察署八十八年度偵
字第三○○六號），提起上訴，本院判決如左：
      主      文
原判決撤銷。
丙○○無罪。
      理      由
一、公訴意旨以：被告丙○○於民國（下同）八十八年二月十二日十四時許，委託不
    知情之陳正利駕駛連結車，共同至嘉義縣梅山鄉○○村○○街一零六號乙○○家
    中，因乙○○不在，丙○○竟向乙○○之母甲○○○佯稱要將乙○○向其購買之
    車斗取去驗車，甲○○○因與丙○○素未謀面，而向丙○○告稱等乙○○回來再
    說等語，並上樓欲打電話詢問乙○○，丙○○見甲○○○上樓，竟意圖為自己不
    法之所有，逕自打開屋內桌子抽屜取走乙○○連結車之鑰匙，並以該鑰匙（嗣歸
    還甲○○○）將當時由甲○○○看管之乙○○連結車上之車斗取下而連結至陳正
    利開來之連結車上，陳正利並發動引擎正欲離去，而竊取乙○○所有之車斗一個
    得手，甲○○○因見丙○○自其屋內桌子抽屜內取走鑰匙，隨即報警，並阻止陳
    正利開走其連結車。嗣警員據報至上開乙○○家處理，並將丙○○、陳正利二人
    帶回警局偵訊，丙○○等於製作完偵訊筆錄後，又折返乙○○家，丙○○另行基
    於詐欺取財之犯意，向甲○○○佯稱警員同意其將連結車連同車斗開走，甲○○○因而陷於錯誤，而同意讓丙○○將乙○○所有之車斗取走，丙○○將車斗取走
    後，翌日即轉賣給不知情之謝春樹。因認被告涉犯刑法第三百二十條第一項之竊
    盜罪及同法第三百三十九條第一項之詐欺取財罪等罪嫌等語。
二、公訴人認被告丙○○涉犯上開罪嫌無非以：右揭事實，業據被害人甲○○○、乙○○指述綦詳，另告訴人乙○○則指稱：並無同意丙○○將該車斗拖走抵債，又
    證人即承辦警員陳世淮亦結證稱：並無告訴丙○○可將車斗拖走等情在卷，此外
    ，復有該車斗之照片附卷可證等由為其論據。
三、按犯罪事實應依證據認定之，無證據不得推定其犯罪事實。又不能證明被告犯罪
    者，應諭知無罪之判決，刑事訴訟法第一百五十四條、第三百零一條第一項分別
    定有明文。又事實之認定，應憑證據，如未能發現相當證據，或證據不足以證明
    ，自不能以推測或擬制之方法，為裁判基礎；再告訴人之告訴，本以使被告受刑
    事訴追為目的，故其陳述是否與事實相符，自應調查其他證據，以資審認，苟其
    所為攻擊之詞，尚有瑕疵，則在此瑕疵未予究明以前，即不能遽採為斷罪之基礎
    ；另按認定犯罪事實，所憑之證據，雖不以直接證據為限，間接證據亦包括在內
    ，然無論直接或間接證據，其為訴訟上之證明，須於通常一般之人均不致於有所
    懷疑，而得確信其為真實之程度者，始得據之為有罪之認定，倘其證明尚未達到
    此一程度，而有合理性懷疑之存在時，即無從為有罪之認定（最高法院分別著有
    四十年台上字第八六號、六十九年台上字第一五三一號、七十六年台上字第四九
    八六號判例可資參照）。又按竊盜罪須意圖為自己不法所有之意圖，而竊取他人
    之動產，為構成要件，倘行為人之主觀意思，在於抵債貨款，即屬欠缺不法所有
    之意圖，核與竊盜罪構成要件不符，無由成立竊盜罪。且刑法第三百三十九條第
    一項詐欺罪之成立，以意圖為自己或第三人不法所有，以詐術使人將本人或第三
    人之物交付為要件，所謂以詐術使人交付，必須被詐欺人因其詐術而陷於錯誤，
    若其所用方法不能認為詐術，亦不致使人陷於錯誤，即不構成該罪（最高法院四
    十六年台上字第二六○號判例參照）。又按該條項之詐欺罪，必須行為人自始意
    圖不法所有，以客觀上足以使人陷於錯誤之手段，欺矇被害人使為財物之交付，
    始足當之。
四、上訴人即被告丙○○固坦承於右揭時、地與陳正利至乙○○家中將上開車斗連結
    至陳正利所開去之連結車上，而正欲將該車斗自被害人乙○○家中拖走時，為甲○○○報警阻止，於帶回警局偵訊製作完筆錄後，又折返乙○○家將乙○○之上
    開車斗取走，翌日即轉賣給不知情之謝春樹等情不諱。惟自始至終堅詞矢口否認
    有何竊盜及詐欺等犯行，並辯稱：是乙○○尚未清償車斗之價金四十萬元而同意
    我取回該車斗，他曾答應沒錢付我，我可以把車斗拖走。甲○○○當日打開抽屜
    ，有同意我拿抽屜內之鑰匙去取乙○○連結車上之車斗，惟嗣後反悔才報警，又
    其至警局作完筆錄後，經警員告知得將連結車連同乙○○之車斗開走，我才於折
    返乙○○家後將連結車連同車斗取走等語。經查：被害人甲○○○、乙○○雖指
    陳其等並未同意被告將上開車斗取走，係被告逕自打開屋內桌子抽屜取走乙○○
    連結車之鑰匙，並以該鑰匙將乙○○連結車上之車斗取下而連結至陳正利開來之
    連結車上，經甲○○○隨即報警阻止其開走，被告經警帶回警局製作完偵訊筆錄
    後，又折返乙○○家，向甲○○○佯稱警員同意其將連結車連同車斗開走，甲○○○因而陷於錯誤，而同意讓丙○○將乙○○所有之車斗取走轉賣給謝春樹等情
    ，並經證人即承辦警員陳世淮於偵查中結證稱：「（問：你放丙○○及陳正利回
    去時，有無告訴他們二人可以把車拖回去？）沒有，我有告訴丙○○，乙○○欠
    你錢，你跟他母親又扯不清，要把車拖回去，這是不可以的」（見偵查卷第三十
    六頁反面），另證人即與被告同至警局製作筆錄之謝春樹、邱為亦於原審結證，
    謝春樹證稱：「當時警察向我們說為何去拖車斗無行照，我們拿車頭行照去，警
    察就說我們這是民事財務糾紛，並不是贓車，所以讓我們自己處理。」；邱為證
    稱：「我與謝春樹一起去的，警員有說財務糾紛，叫我們自己回去處理。」（見
    原審卷四十四頁正面），復有賣賣契約書、謝春樹所立之保管書、照片附卷可稽
    。然查，乙○○原有之車斗老舊，乃於八十七年二、三月間將之折舊二十五萬元
    ，尚須另付五十五萬元左右之車款，而以支票給付，始向被告丙○○換新車斗，
    嗣因該支票跳票，且沒按時付被告車款，曾於案發以前將該車斗開回被告之工廠
    ，後來於八十七年年底乙○○再付所欠車款其中十萬元，又將該車斗開回，餘欠
    車款則未給付等情，為被告於警訊中供明（見警卷第一頁反面、第二頁正面），
    且被害人乙○○迭於偵查中亦陳述無訛（見偵查卷第十四頁反面），被害人乙○○於原審亦陳稱其向被告購買車斗，僅給付部分價金，尚餘尾款約四十萬元，雙
    方並約定由被害人乙○○為被告跑車趟抵價金，案發前其已為被告跑了約一百三
    十趟車次，雙方於案發前尚未結算等情（見原審卷第八十四頁正面），姑勿論其
    所陳跑車趟之次數是否屬實，被告遭拖欠車款本金及利息之損失如何？惟由此可
    見被害人乙○○確實有積欠被告車款，且迄案發時已達一年左右尚未結算清楚，
    致生本件糾葛甚明，又被害人乙○○曾於案發以前因未付清車款而將該車斗開回
    被告之工廠為質，足徵雙方應有未付清車款即應將該車斗索回之默契，及被告拖
    走該車斗係欲保障實現其對被害人乙○○之貨款債權，至為灼然。參以證人吳進
    忠於原審審理時證稱：「乙○○說要給我們老闆（指被告丙○○）三十萬，如果
    一、二個月沒有給的話，車斗隨時可以牽回去。」（見原審卷第一００頁），另
    證人劉金讀亦證稱：「乙○○曾經說，如果二個月沒有付清尾款，車斗要讓丙○○牽回去，有說要幫丙○○跑車趟抵債，後來有沒有跑車我不知道，但是說期限
    內沒有跑完後，車斗要讓丙○○牽回去。」（見原審卷第一一四頁），益見被告
    上開辯稱：乙○○曾答應沒錢付我，我可以把車斗拖走等語尚非子虛，則被告顯
    無為自己不法所有之意圖可言。
五、此外，復查無其他積極證據足證被告涉有何犯行，依前揭法條規定與說明，自屬
    不能證明被告犯罪。原審對被告疏未詳加審究，遽認被告成立刑法第三百二十條
    第一項之竊盜罪及同法第三百三十九條第一項之詐欺取財罪，自有違誤。被告上
    訴意旨否認犯罪而指摘原判決不當，為有理由，自應由本院將原判決予以撤銷改
    判被告無罪。
據上論斷，應依刑事訴訟法第三百六十九條第一項前段、第三百六十四條、第三百零
一條第一項，判決如主文。
本案經檢察官王碧霞到庭執行職務。
中    華    民    國      九十      年      六      月        廿九      日
                                  臺灣高等法院臺南分院刑事第一庭
                                      審判長法官  鄭    文    肅
                                            法官  黃    三    哲
                                            法官  王    浦  傑
右正本證明與原本無異。
不得上訴。
                                      法院書記官  蔡    振    豐
中    華    民    國      九十      年      七      月       四         日


司法院資訊處製作；財團法人民間司法改革基金會備份。
